臺灣基隆地方法院基隆簡易庭小額民事判決
110年度基小字第1486號
原      告  阮秀燕  
訴訟代理人  鄭宇昕  
被      告  鍾亦奇  
上列當事人間請求給付借款事件，本院於民國110年9月10日言詞
辯論終結，判決如下：
    主  文
原告之訴駁回。
訴訟費用新臺幣貳仟貳佰零陸元由原告負擔。
    事實及理由
一、原告主張：
　　被告於民國110年1月12日以口頭向原告借款新臺幣（下同）
    50,000元，原告將現金50,000元交付予被告，因被告久未聯
    絡且未清償借款，原告遂於110年3月1日以通訊軟體聯繫被
    告，與被告確認借款清償事宜，被告於同日以通訊軟體約定
    借款之清償期為110年3月5日前將款項匯入原告帳戶，詎料
    屆期仍未清償，原告於110年3月8日以存證信函再次催告被
    告，被告仍置之不理，為此，爰依消費借貸之法律關係、民
    法第199條第1項、第203條規定提起本訴，並聲明：被告應
    給付原告50,000元，及自起訴狀繕本送達被告翌日起至清償
    日止，按週年利率百分之5計算之利息。
二、被告聲明駁回原告之訴，並答辯如下：
　　原告因與第三人存有勞資糾紛，而與被告所受僱之第二法律
    聯合事務所(下稱第二法律事務所)簽署委任律師事宜，並給
    付律師委任費40,000元予第二法律事務所。嗣後被告因個人
    生涯規劃，自第二法律事務所離職，原告之勞資糾紛案件理
    應由第二法律事務所之其他律師接任，且原告給付之律師委
    任費乃由第二法律事務所收受，被告從未收受該費用。再者
    ，原告迄今所提出之多份書狀中，均未能有效證明兩造間存
    有借貸意思互相表示合致及借款業已交付等事實，故依舉證
    責任之法理，堪認原告之主張為無理由等語。
三、本院之判斷：
  ㈠按當事人主張有利於己之事實者，就其事實有舉證之責任，
    民事訴訟法第277條前段定有明文。是依民事訴訟如係由原
    告主張權利者，應先由原告負舉證之責，若原告先不能舉證
    ，以證實自己主張之事實為真實，則被告就其抗辯事實即令
    不能舉證，或其所舉證據尚有疵累，亦應駁回原告之請求；
    請求履行債務之訴，除被告自認原告所主張債權發生原因之
    事實外，應先由原告就其主張此項事實，負舉證之責任，必
    須證明其為真實後，被告於其抗辯事實，始應負證明之責任
    ，此為舉證責任分擔之原則（最高法院43年台上字第377號
    、72年度台上字4225號判決意旨參照）。次按稱消費借貸者
    ，於當事人間必本於借貸之意思合致，而有移轉金錢或其他
    代替物之所有權於他方之行為，始得當之；是以消費借貸，
    因交付金錢之原因多端，除有金錢之交付外，尚須本於借貸
    之意思而為交付，方克成立；倘當事人主張與他方有消費借
    貸關係存在者，自應就該借貸意思互相表示合致及借款業已
    交付之事實，均負舉證之責任（最高法院98年度台上字第10
    45號判決意旨參照）。
  ㈡本件原告主張被告以口頭向其借款50,000元，經原告以存證
    信函催告還款，卻仍置之不理等事實，固據提出兩造通訊軟
    體對話記錄截圖、郵局存證信函及原告帳戶之交易資料為證
    ，惟被告否認，並以前詞置辯，揆諸上開說明，原告自應就
    被告與其間存有借款50,000元之消費借貸契約合意及交付借
    款50,000元予被告等事實，負舉證之責。經查，本件原告固
    提出兩造通訊軟體對話記錄，欲作為兩造存有借貸意思表示
    合致之證明，惟觀諸兩造通訊軟體對話紀錄截圖內容：「被
    告於某年3月1日前某日傳訊：等妳方便時再打來好了；原告
    則回應現在打給我」、「原告傳訊：某銀行七堵銀行，帳號
    ：000000000000號，戶名：阮秀燕之存摺封面照片」、「原
    告傳訊：放心，你還有我；被告回應：真的好在有妳...不
    然...我都不知道自己活成了什麼德行...還算是活著嗎？」
    ，皆僅為日常生活之對話，而未有提及借款或還款等事宜，
    尚不足以作為兩造間存有消費借貸契約合意之證明。
  ㈢復依證人張義雄於本院審理時之證述：「（問：是否知道兩
    造間之前因為訴訟而有委任關係？）是」、「（問：是否知
    道當時原告所支付的委任費用是多少？）印象中是4萬元，
    交給事務所裡面一位陳宏明先生」、「（問：除了這4萬元
    費用，有無其他費用？）另外支付的我沒有看到」、「（問
    ：是否有親眼目睹到原告與被告間有金錢交付及借貸的意思
    存在？）我沒有看到，但是我有聽原告講，事實上有沒有借
    貸我不知道」等語，及證人陳宏明於本院審理時之證述：「
    （問：原告當時付的委任費用是多少？）去年10月16日晚上
    7點到8點間，在第二聯合法律事務所中交付現金4萬元委任
    費用，是由我收錢，所以我知道」、「（問：之後有無其他
    相關費用支出？）沒有」、「（問：被告1月中離職，原告
    有無委任其他律師？）有」、「（問：有無另外支出委任費
    用？）因為是律師離職，在律師事務所第一審的事務還沒有
    結束，所以沒有另外的費用」、「（問：原告委任後，被告
    離職，此案件是否還是留在事務所中？）是」、「（問：原
    告所給付的委任費4萬元，是給付給何人？）4萬元是由我收
    取，我是代表第二聯合事務所，之後是交給事務所」、「（
    問：被告被告離職後，有無義務返還任何款項給原告？）以
    事務所立場，委任費4萬元交由事務所，至於兩造間有無其
    他款項的交付，這部分就跟我無關」等語，至多僅證明被告
    曾受僱第二法律事務所，並受原告委任處理訴訟相關事務，
    且第二法律事務所收受原告給付律師委任費40,000元等事實
    ，然亦無法證明兩造間存有50,000元之消費借貸契約合意。
  ㈣又原告固提出原告帳戶之交易資料，欲證明其曾交付現金50,
    000元予被告之事實，惟觀以上開帳戶交易資料，僅能證明
    原告於110年1月12日自其帳戶中提領現金20,005元，而無從
    推論原告交付借款50,000元之予被告之事實。
  ㈤綜上，原告未提出任何足以證明兩造已就消費借貸契約合意
    及交付借款予被告之證據，本院認原告就兩造間成立消費借
    貸契約之合意，且其交付借款予被告之有利於己之事實，尚
    未盡舉證之責，原告此部分之主張即無可採。
四、綜上所述，原告本於消費借貸之法律關係，請求被告給付50
    ,000元，及自起訴狀繕本送達被告翌日起至清償日止，按週
    年利率百分之5計算之利息，為無理由，應予駁回。
五、本件事證已臻明確，兩造其餘主張、陳述及所提之證據暨攻
    擊防禦方法，經本院審酌後，認均與本件判決結果無影響，
    毋庸再予一一審酌，附此敘明。　　　
六、本件第一審裁判費為1,000元，加計證人日旅費1,206元（計
    算式：630元+576元＝1,206元），本件訴訟費用額確定為2,2
    06元，爰依職權確定前開訴訟費用，由敗訴之原告負擔。
七、據上論結，本件原告之訴為無理由，依民事訴訟法第436條
    之19第1項、第436條之23、第436條第2項、第87條第1項、
    第78條，判決如主文。
中　　華　　民　　國　　110 　年　　9 　　月　　30　　日
　　　　          基隆簡易庭法　官　周裕暐
以上正本係照原本作成。
對於本件判決如有不服，應於收受送達後20日內向本院提出上訴
書狀，上訴於本院合議庭，並按他造當事人之人數附具繕本。
當事人之上訴，非以判決違背法令為理由不得為之，上訴狀應記
載上訴理由，表明下列各款事項：
(一)原判決所違背之法令及其具體內容。
(二)依訴訟資料可認為原判決有違背法令之具體事實。
如委任律師提起上訴者，應一併繳納上訴審裁判費。
中　　華　　民　　國　　110 　年　　9 　　月　　30　　日
                        書記官　謝佳妮